臺灣臺北地方法院刑事判決　　　　　　　 96年度易字第149號
公　訴　人　臺灣臺北地方法院檢察署檢察官
被　　　告　甲○○
上列被告因傷害案件，經檢察官聲請以簡易判決處刑（九十五年
度偵字第二二一九四號），本院認為不宜以簡易判決處刑（九十
五年度簡字第四○四三號），改依通常程序審理，被告於準備程
序中就被訴事實為有罪之陳述，經本院合議庭裁定改用簡式審判
程序，判決如下：
    主  文
甲○○共同傷害人之身體，處有期徒刑月，如易科罰金，以銀
元佰元即新臺幣玖佰元折算壹日。
    事  實
一、甲○○於民國九十五年六月三日凌晨四時十分左右，因友人
    王力加在電話中抱怨與友人李彥穗及李彥穗男友丙○○一同
    至臺北縣中和市烘爐地拜拜夜遊時，遭丙○○趁機調戲，前
    往臺北市大安區○○○路○段八十八前與王力加會面，而與
    丙○○發生言語衝突並引發肢體推撞，甲○○竟夥同其他三
    名真實姓名、年籍不詳之成年男子，共同基於傷害人身體之
    犯意聯絡，與丙○○互毆，致丙○○受有左側兩處頭皮外傷
    （額側約四公分、顳側約五公分）、顏面三處外傷（左額一
    公分、前額一公分）、左上臂擦傷、右側第四手指外傷、右
    側顳部顱骨裂傷、疑似腦震盪等傷害。
二、案經丙○○訴由臺北市政府警察局大安分局報請臺灣臺北地
    方法院檢察署檢察官聲請以簡易判決處刑，本院認為不宜以
    簡易判決處刑，改依通常程序審理。
    理  由
一、上揭事實業據被告甲○○於偵查（見偵卷第五十、五一頁）
    、本院準備程序（見本院卷第二一、二二、三十頁）、審理
    程序（見本院卷第三三至三五頁）坦承不諱，經核與告訴人
    丙○○於警詢（見偵卷第五至七頁）、偵查中（見偵卷第三
    八、三九頁）指證情節相符，並據證人王力加於警詢（見偵
    卷第十四至十六頁）、偵查（見偵卷第四一、四二頁）中證
    述屬實，復經證人李彥穗於警詢中證述明確（見偵卷第十一
    至十三頁），並有國立臺灣大學醫學院附設醫院九十五年六
    月二十四日診字第九五○四九四九二號診斷證明書（見偵卷
    第十八頁）及國立臺灣大學醫學院附設醫院九十五年十一月
    二十八日校附醫秘字第○九五○二一四一三四號函附告訴人
    丙○○就診病歷（見偵卷第六十至第六五頁）等資料附卷足
    憑，足徵被告之自白與事實相符，應堪採信。綜上，本件事
    證明確，被告犯行堪以認定，應依法論科。
二、被告甲○○行為後，刑法業於九十四年二月二日修正公布，
    九十五年七月一日起施行，其中第五十六條關於連續犯之規
    定已刪除，並修正第二條、第二十八條、第三十三條、第三
    十八條、第四十一條、第四十二條、第五十五條及第七十四
    條等規定。按行為後法律有變更者，適用行為時之法律，但
    行為後之法律有利於行為人者，適用最有利於行為人之法律
    ，修正後刑法第二條第一項定有明文。此條規定係規範行為
    後法律變更所生新舊法律比較適用之準據法，本身尚無新舊
    法比較之問題，於新法施行後，應一律適用新法第二條第一
    項之規定，為「從舊從輕」之比較，先予敘明。再按本次法
    律變更，比較時應就罪刑有關之共犯、未遂犯、想像競合犯
    、牽連犯、連續犯、結合犯，以及累犯加重、自首減輕暨其
    他法定加減原因（如身分加減）與加減例等一切情形，綜其
    全部罪刑之結果而為比較（最高法院九十五年五月二十三日
    九十五年度第八次刑庭會議決議參照）。經查：
  (一)刑法第二百七十七條第一項之普通傷害罪，法定刑為三年以
    下有期徒刑、拘役或一千元以下罰金，而刑法第三十五條第
    五款原規定：「罰金：一元以上。」，於被告行為後修正為
    ：「罰金：新臺幣一千元以上，以百元計算之。」，經比較
    新、舊法，以舊法對被告較為有利，依刑法第二條第一項前
    段之規定，就刑法第二百七十七條第一項罰金刑部分，應依
    修正前刑法第三十五條第五款之規定論處。
  (二)被告甲○○與其他三名真實姓名、年籍不詳之成年男子，就
    上開傷害犯行有犯意聯絡、行為分擔，而被告甲○○行為後
    ，刑法於九十五年七月一日修正施行，刑法第二十八條之文
    字雖有修正，惟無有利、不利被告之情形，依最高法院九十
    五年九月十四日九十五年度第五次刑事庭臨時庭長會議紀錄
    ，應適用裁判時即修正後刑法第二十八條之規定，論以共同
    正犯。
  (三)爰審酌被告甲○○夥同三名真實姓名、年籍不詳成年男子共
    同傷害告訴人丙○○，致使告訴人受有上揭傷害，惟念本件
    傷害事件係因告訴人丙○○於前往臺北縣中和市烘爐地拜拜
    夜遊時，趁機調戲被告甲○○友人王力加，導致雙方言語衝
    突繼而引發互毆，是告訴人丙○○就本件傷害事件亦應負相
    當責任，被告於犯後坦承犯行，惟拒絕供出其餘三名共犯姓
    名、年籍，致無法與告訴人丙○○達成民事和解（見本院卷
    第三十、三一頁），及被告之品行、生活狀況、智識程度等
    一切情狀，量處如主文所示之刑。又按，關於易科罰金之折
    算標準，除刑法第四十一條第一項有所修正外，罰金罰鍰提
    高標準條例於九十五年四月二十八日修正，並自同年七月一
    日起生效施行，經比較修正前之刑法第四十一條第一項前段
    、修正前罰金罰鍰提高標準條例第二條之規定，被告行為時
    之易科罰金折算標準，應以銀元一百元、二百元、三百元折
    算一日，經折算為新臺幣後，應以新臺幣三百元、六百元、
    九百元折算一日，惟九十五年七月一日施行之刑法第四十一
    條第一項前段規定修正為：「犯最重本刑為五年以下有期徒
    刑以下之罪，而受六個月以下有期徒刑或拘役之宣告者，得
    以新臺幣一千元、二千元或三千元折算一日，易科罰金。」
    ，而新修正之罰金鍰提高標準條例刪除原本第二條之規定，
    經比較新舊法結果，以行為時之舊法有利於被告，是本件應
    依修正前之規定諭知易科罰金之折算標準。末按，刑法第二
    條第一項規定，係規範行為後「法律變更」所生新舊法比較
    適用之準據法。故如新舊法處罰之輕重相同，即無比較適用
    之問題，非此條所指之法律有變更，即無本條之適用，應依
    一般法律適用原則，適用裁判時法。其為純文字修正者，更
    應同此（最高法院九十五年十一月七日第二十一次刑事庭會
    議決議參照）。而被告行為後，刑法施行法業於九十五年六
    月十四日增訂公布第一條之一，其中第一項規定：「中華民
    國九十四年一月七日刑法修正施行後，刑法分則編所定罰金
    之貨幣單位為新臺幣」，第二項前段明定：「九十四年一月
    七日刑法修正時，刑法分則編未修正之條文定有罰金者，自
    九十四年一月七日刑法修正施行後，就其所定數額提高為三
    十倍」，惟依被告行為時之法律即罰金罰鍰提高標準條例第
    一條前段，業將刑法分則各罪法定刑所定罰金數額提高十倍
    ，再由銀元換算為新臺幣之結果，刑法第二百七十七條第一
    項法定刑所定罰金最高數額，與修正後之法律規定仍屬一致
    ，並無不同，對被告而言尚無有利或不利之情形，揆諸前揭
    說明，自不生新舊法比較之問題，應依一般法律適用原則，
    適用裁判時法即刑法施行法第一條之一第一項、第二項前段
    之規定，而不再適用罰金罰鍰提高標準條例第一條前段（臺
    灣高等法院暨所屬法院九十五年十二月十三日九十五年法律
    座談會刑事類提案第十六號研討結果參照），併此敘明。
據上論斷，應依刑事訴訟法第二百七十三條之一第一項、第二百
九十九條第一項前段，刑法第二條第一項、第二十八條、第二百
七十七條第一項，修正前刑法第四十一條第一項前段，修正前罰
金罰鍰提高標準條例第二條，刑法施行法第一條之一第一項、第
二項前段，判決如主文。
本案經檢察官乙○○到庭執行職務。
中　　華　　民　　國　　96　　年　　2　　月　　26　　日
　　　　　　　　　刑事第十四庭  法　官　李家慧
以上正本證明與原本無異。
如不服本判決，應於判決送達後10日內，向本院提出上訴狀。
　　　　　　　　　　　　　　　　書記官　楊文祥
中　　華　　民　　國　　96　　年　　2　　月　　26　　日
附錄本件論罪科刑法條：刑法第277條第1項。
中華民國刑法第277條
（普通傷害罪）
傷害人之身體或健康者，處 3 年以下有期徒刑、拘役或 1 千元
以下罰金。
犯前項之罪因而致人於死者，處無期徒刑或 7 年以上有期徒刑；
致重傷者，處 3 年以上 10 年以下有期徒刑。
